【裁判字號】    95,台上,1401
【裁判日期】    950630
【裁判案由】    侵權行為損害賠償
【裁判全文】
最高法院民事判決            九十五年度台上字第一四○一號
    上  訴  人  甲○○即TE.
                        CHI.
                        56 .
                乙○○又名江.
    共      同
    訴訟代理人  黃福雄律師
                周奇杉律師
    被 上訴 人  丙○○
                戊  ○
                丁○○
上列當事人間侵權行為損害賠償事件，上訴人對於中華民國九十
四年六月一日台灣高等法院再審判決（九十四年度重再字第九號
），提起上訴，本院判決如下：
    主  文
上訴駁回。
第三審訴訟費用由上訴人負擔。
    理  由
本件上訴人主張：前訴訟程序伊與被上訴人之被繼承人江添彩間
請求損害賠償事件，前經最高法院以九十一年度台上字第二四一
四號判決（下稱原確定判決）伊敗訴確定。原確定判決援引第二
審判決確認之事實即江添彩與伊間匯款之目的在於為江添彩在美
國之子孫置產，故授權伊代為處理包括以上訴人甲○○之名義簽
發支票自江添彩之帳戶領取江添彩所匯之款項，以伊二人名義購
買房屋，再依江添彩指定之比例登記，兩造間有委任關係存在，
嗣委任關係既已終止等事實，判命伊應返還款項予江添彩。惟江
添彩於民國九十二年六月二十八日過世後，其繼承人之一即被上
訴人丁○○曾委請律師發函，邀請所有繼承人（包括上訴人甲○
○）於同年八月十五日會商處理江添彩遺產事宜，會中丁○○出
示由其保管之江添彩「遺囑」乙份，綜觀該遺囑內容，並無隻字
片語論及有關本件爭議（即原確定判決確認之委任事項）處理事
宜，該遺囑既為江添彩所親為，並將本件爭議（即江添彩所主張
之委任事項）排除在外，可見江添彩並不認有本件爭議之委任關
係存在，故伊與江添彩間無如原確定判決所認定之委任關係存在
。且該份遺囑細列其遺產項目，獨乏依原確定判決所列應返還予
江添彩之款項，益證江添彩自認該款項非其所有，伊自無返還該
款項之義務。上開證物即遺囑內容如經斟酌，伊可受較有利之裁
判，原確定判決顯有民事訴訟法第四百九十六條第一項第十三款
之再審事由等情，對於原確定判決向原法院提起再審之訴。
原審以：按上訴第三審法院非以原判決違背法令為理由，不得為
之，民事訴訟法第四百六十七條定有明文，故第三審法院乃為法
律審，係以第二審法院判決認定之事實為基礎，為有無違背法令
之審查。苟第三審法院以第二審法院判決認定之事實為基礎，經
審查後，認其並無違背法令情事，而判決駁回上訴確定者，事後
縱當事人發現未經斟酌之證物，亦僅得兼對第二審法院之判決提
起再審之訴，而不得僅就第三審判決提起再審之訴。查本件上訴
人對於原確定判決提起再審之訴，係主張發現未經斟酌之證物而
有民事訴訟法第四百九十六條第一項第十三款之再審事由，然原
確定判決係依第二審法院八十八年度重上字第二六五號判決認定
之事實為基礎，認其適用法律並無違背法令情事，因而駁回上訴
人之上訴。依前開說明，上訴人以發現新證物為由，僅對最高法
院原確定判決提起再審之訴，即顯無再審理由等詞，並說明上訴
人甲○○與被上訴人丙○○、丁○○、戊○三人均為江添彩之共
同繼承人，原確定之二審判決判命上訴人應給付江添彩美金二十
二萬八千一百零一元及自八十九年二月十一日起至清償日止之法
定遲延利息，江添彩死亡後，上訴人提起再審之訴，自無庸贅列
甲○○為再審被告。因而不經言詞辯論，逕以判決駁回上訴人本
件再審之訴。
按第三審法院之判決，依民事訴訟法第四百七十六條第一項之規
定，應以第二審判決確定之事實為基礎。本件原確定判決係以第
二審判決確定之事實為基礎，認上訴人之第三審上訴為無理由而
駁回其上訴，則上訴人對原確定判決以發現未經斟酌之證物，足
證第二審判決確定之事實與真相不符為理由，提起再審之訴，自
應同時對原確定判決及第二審確定判決提起，始足以動搖確定之
事實，而法院方可能為有利上訴人之判決，乃上訴人捨第二審確
定判決，僅對原確定判決聲明不服，提起再審之訴，顯難達其再
審之目的，原判決認其再審之訴顯無再審理由，判決予以駁回，
經核於法並無違背。上訴論旨，指摘原判決不當，求予廢棄，非
有理由。
據上論結，本件上訴為無理由。依民事訴訟法第四百八十一條、
第四百四十九條第一項、第七十八條，判決如主文。
中    華    民    國  九十五  年    六    月   三十   日
                      最高法院民事第三庭
                          審判長法官  吳  正  一
                                法官  劉  福  聲
                                法官  黃  義  豐
                                法官  簡  清  忠
                                法官  謝  正  勝
      本件正本證明與原本無異
                                      書  記  官
中    華    民    國  九十五  年    七    月   十二   日
                                                   ｍ


司法院資訊處製作；財團法人民間司法改革基金會備份。
